【裁判字號】    90,上訴,1485
【裁判日期】    901128
【裁判案由】    違反毒品危害防制條例
【裁判全文】
臺灣高等法院高雄分院刑事判決                    九十年度上訴字第一四八五號
    上  訴  人  台灣屏東地方法院檢察署檢察官
    上  訴  人
    即  被  告  甲○○
    選任辯護人  黃榮作
右上訴人等因被告違反藥事法等案件，不服台灣屏東地方法院九十年度訴字第四六一
號中華民國九十年八月二十三日第一審判決（起訴案號：台灣屏東地方法院檢察署九
十年度偵字第三九四四號），提起上訴，本院判決如左：
    主  文
原判決關於販賣禁藥、被訴販賣第三級毒品及其定應執行刑部分，均撤銷。
甲○○連續明知為禁藥而販賣，處有期徒刑陸月，扣案如附表編號第１、２、５至２
０號所示之藥品均沒收。
其他上訴駁回。
第二項所處之刑與駁回上訴部分之違反醫師法罪所處有期徒刑壹年貳月，扣案如附表
編號第２１至３０號之物均沒收；應執行有期徒刑壹年陸月，扣案如附表編號第１、
２、５至２０號及第２１至３０號之物均沒收。
    事  實
一、甲○○係大仁技術學院藥學系畢業，領有藥劑生執照，為屏東縣萬巒鄉○○村○
    ○路一一四號「李藥局」之負責人（前於民國七十八年間，曾於同地因違反醫師
    法，無醫師資格擅自執行醫療業務，經台灣屏東地方法院判處有期徒刑一年十月
    ，緩刑四年，緩刑期滿，未撤銷緩刑，刑之宣告失其效力），明知如附表編號２
    、５至１６號所示之藥品，係其向一陳姓不詳名字之男子所販入之走私進口物品
    （俗稱水貨），屬未經核准，並不得擅自輸入、販賣或意圖販賣而陳列之禁藥，
    另附表編號１、１７至２０號所示之藥品係毒害藥品，亦屬禁藥，竟意圖營利，
    基於概括之犯意，自八十八年五、六月間某日起，於上址內連續販賣上開藥品予
    不特定之人，每日營業額約新臺幣（下同）二至三千元。又另行起意，明知其未
    取得合法醫師資格，不得執行醫療業務，竟自八十八年六月間某日起，於上址以
    如附表編號２１至３０號所示之醫療器具，擅自為不特定之人執行看病、聽診、
    打針、處方給藥、換藥等醫療業務，每次收費五十至二百元不等。嗣於九十年六
    月二十日上午十一時五十五分許在上址為警查獲，並扣得如附表所示之物品。
二、案經屏東縣警察局屏東分局報告臺灣屏東地方法院檢察署檢察官偵查起訴。
    理  由
一、訊據上訴人即被告甲○○直承其係大仁技術學院藥學系畢業，領有藥劑生執照，
    在屏東縣萬巒鄉○○村○○路一一四號經營「李藥局」，而非法販賣禁藥，及無
    醫師資格擅自執行醫療業務，為人診病、處方、打針、外傷換藥等情；其於警訊
    、檢察官偵查中及原審審理時，亦同此供承無異，復有扣案之如附表所示之藥品
    及醫療器具可資佐證，且經原審法院向屏東縣衛生局函詢結果，附表編號第２、
    ５至１６號之藥品，確屬未經核准擅自輸入之藥品，為藥事法第二十二條第二款
    所規定之禁藥，附表編號第１７至２０部分，亦為第四級管制藥品，此有該局於
    九十年八月一日九十屏衛四字第一二四七七號函可憑；又附表編號第１部分，為
    Diazepam成分，屬管制藥品管理條例第四級管制藥品，有行政院衛生署管制藥品
    管理局九十年八月三日管檢字第九七０六九號函及（九十）管檢字九六一八五號
    檢驗成續書事按（見原審卷第二二、二八頁）亦為藥事法第二十二條第一款所規
    定之禁藥。另查，西藥販賣業而領有管制藥品登記證者，所得販賣者，係屬來源
    清楚，且經國家核准具有批號、許可證明之第四級毒害藥品為限，始能為合法，
    而阻卻藥事法第八十三條第一項之違法，否則只要領有管制藥品登記證，即可亂
    賣來源不明之第四級毒害藥品，自有失國家對此類藥品管制之目的，亦失藥事法
    第八十三條第一項之立法精神所在。茲被告所販賣之如附表編號1.17.至20.所載之
    藥品，皆屬來源不明之第四級毒害藥品，雖其領有管制藥品登記證，依上開說明
    ，此部分雖不構成販賣第三級毒品罪，惟仍須以販賣禁藥罪論處。綜上，堪認被
    告上開自白與事實相符，本件事證明確，被告犯行堪以認定。至被告於九十年十
    月二十三日本院調查時具狀要求傳訊林連磊及范坤仁，旨在証明該二人因病，被
    告曾為之處方，給予治病等情，後復表示捨棄傳訊，且本院已得心証，爰不再予
    傳訊，附此說明。
二、核被告上開明知為禁藥而販賣附表第１、２、５至２０號之禁藥之行為，係犯藥
    事法第八十三第一項之販賣禁藥罪。公訴意旨謂附表編號１部分係第三級毒品，
    編號１７至２０部分係第四級毒害葯品，認係犯毒品危害防制條例第四條第三項
    之販賣第三級毒品罪，不無誤會，惟起訴之基本社會事實相同，本院自得變更起
    訴法條審判之。其先後多次販賣行為，時間緊接，手法相同，觸犯犯罪構成要件
    相同之罪名，顯係基於概括犯意，應依連續犯之規定以一罪論，並加重其刑；又
    被告未取得合法醫師資格，擅自執行醫療業務，所為係犯醫師法第二十八條第一
    項前段之罪；被告所為上開二罪，行為各異，犯意各別，應分論併罰之。辯護人
    謂二者應係方法結果之牽連關係，核係誤會。
三、原審就販賣禁藥部分，為科刑之判決，及被訴販賣第三級毒品部分，為無罪之判
    決，固非無見，惟（一）附表編號第３、４號部分「虎標萬金油」係經衛生署核
    准進口之藥物，經本院勘驗扣案之証物，確有衛署成葯字第０一０三一六、０一
    ０三一七號等核准字號，此部分自非「未經核准，並不得擅自輸入、販賣或意圖
    販賣而陳列之禁藥」，原審併予論罪科刑，自有未合。（二）被訴販賣附表編號
    １、１７至２０部分，此部分經鑑定係屬第四級管制藥品，仍屬禁藥範疇，原審
    為無罪之判決，自有未合。被告上訴意旨指摘原判決就附表編號第３、４號部分
    併予論罪科刑不當，非無理由，檢察官就被訴販賣第三級毒品，原審判決無罪部
    分，上訴意旨指摘檢察官雖依毒品危害防制條例第四條第三項起訴，惟基本之社
    會原因事實相同，法院自應變更法條以藥事法第八十三條第一項第一款規定為被
    告有罪之判決，此部分上訴亦非無理由，此部分應由本院撤銷改判，被告犯數罪
    ，且已定應執行刑，此部分既因上訴而撤銷，原定之執行刑，亦應併予撤銷，爰
    審酌被告前曾因違反醫師法而經台灣屏東地方法院判處有期徒刑一年十月，緩刑
    四年，（緩刑期間經過，緩刑之宣告未被撤銷），此有其前科表為憑，仍不知警
    惕，意圖營利販賣之禁藥種類非多，犯罪所得金額非巨、被告本身為藥學系之畢
    業生，並有藥劑生執照，此經被告於警訊及法院審理中陳明，復有警卷所附之管
    制藥品登記證可憑，對於醫藥雖具有相當之專業知識，其違法販賣禁藥，仍足危
    害於一般民眾之身體健康，惟究其所生之危害，仍較一般毫無醫藥知識之人所為
    而生之危害為輕、犯後坦承犯行，並表悔意等一切情事，量處有期徒刑陸月（原
    審之認定被告販賣禁藥之範圍及於附表編號３、４號，而不及於附表編號１７至
    ２０號；本院認不及附表編號３、４號，而及於附表編號１７至２０號，被告販
    賣禁藥之範圍尚無多大變更，自應量處與原審審相同之刑）。扣案附表編號第１
    、２、５至２０號之藥品為禁藥，已如前述，應依藥事法第八十八條之規定沒收
    之。
四、原審就違反醫師法部分，依醫師法第二十八條第一項前段、第二十八條第一項，
    並審酌被告前曾因違反醫師法而經台灣屏東地方法院判處有期徒刑一年十月，緩
    刑四年，緩刑期間經過，緩刑之宣告未被撤銷，此有其前科表為憑，仍不知警惕
    ，再次擅自執行醫療業務，犯罪所得金額非巨、被告本身為藥學系之畢業生，並
    有藥劑生執照，此經被告於警訊及法院審理中陳明，復有警卷所附之管制藥品登
    記證可憑，對於醫藥雖具有相當之專業知識，其違法執行醫療業務，仍足危害於
    一般民眾之身體健康，惟究其所生之危害，仍較一般毫無醫藥知識之人所為而生
    之危害為輕、犯後坦承犯行，並表悔意等一切情事，量處有期徒刑壹年貳月。而
    扣案如附表編號第２１項至３０號之物，均為被告非法擅自執行醫療業務所用之
    藥械，已經被告當庭陳明，依醫師法第二十八條第一項前段宣告沒收之。認事用
    法尚無不合，量刑亦稱妥適，被告此部分，上訴意旨，指摘原判決量刑過重不當
    ，並無可取，為無理由，應予駁回。
五、裁判確定前犯數罪，應依法定其應執行之刑，即撤銷改判販賣禁藥部分，所處有
    期徒刑陸月，扣案附表編號第１、２、５至２０號所示之藥品均沒收。與駁回上
    訴部分之違反醫師法罪所處有期徒刑壹年貳月，扣案附表第２１至３０號之物，
    沒收；應執行有期徒刑壹年陸月，扣案如附表編號第１、２、５至２０號及第２
    １至３０號之物均沒收。
六、公訴意旨另略以，被告明知如附表編號３、４號所示之虎標萬金油藥品，係其向
    一陳姓不詳名字之男子所販入之走私進口物品，屬未經核准，並不得擅自輸入、
    販賣或意圖販賣而陳列之禁藥，竟意圖營利，基於概括之犯意，自民國八十八年
    五、六月間某日起，於上址內連續販，係犯藥事法第八十三條第一項之販賣禁葯
    罪等語。經查此部分，固據屏東縣衛生局九十年八月一日九十屏衛四字第一二四
    七七號函覆，係未經核准擅自輸入之藥品，為藥事法第二十二條第二款所規定之
    禁藥，但經核扣案如附表編號第３、４號部分「虎標萬金油」係經衛生署核准進
    口之藥物，經本院勘驗扣案之証物，確有衛署成藥字第０一０三一六、０一０三
    一七號等核准字號，此部分，自非禁藥。此部分，被告應不成立販賣禁藥之罪，
    惟公訴人以之與前述論罪科刑之部分係基於概括之犯意為之，為連續犯，屬裁判
    上一罪，自毋庸另為無罪之諭知。
據上論斷，應依刑事訴訟法第三百六十八條、第三百六十九條第一項前段、第三百六
十四條、第二百九十九條第一項前段，第三百條，藥事法第八十三第一項、第八十八
條、刑法第十一條、第五十六條、第五十一條第五款，判決如主文。
本案經檢察官董明正到庭執行職務。
中    華    民    國      九十      年      十一      月   二十八   日
                              臺灣高等法院高雄分院刑事第四庭
                                  審判長法官  蕭權閔
                                        法官  陳吉雄
                                        法官  陳啟造
右正本證明與原本無異。
違反醫師法部分，不得上訴。
販賣禁葯部分如不服本判決，應於判決送達後十日內向本院提出上訴狀，其未述理
由者並應於提出上訴狀後十日內向本院補提理由書（應附繕本)。
販賣第三級毒品部分，檢察官如不服本判決，應於判決送達後十日內向本院提出上訴
狀，其未述理由者並應於提出上訴狀後十日內向本院補提理由書（應附繕本)。
                                      書記官  白蘭
中    華    民    國      九十      年      十一      月     三十   日
附錄論罪法條：
藥事法第八十三條
明知為偽藥或禁藥，而販賣、供應、調劑、運送、寄藏、牙保、轉讓或意
圖販賣而陳列者，處五年以下有期徒刑，得併科新台幣十萬元以下罰金。
犯前項之罪，因而致人於死者，處七年以上有期徒刑，致重傷者，處一年
以上七年以下有期徒刑。
因過失犯第一項之罪者，處一年以下有期徒刑、拘役或新台幣十萬元以下
罰金。
第一項之未遂犯罰之。
醫師法第二十八條
未取得合法醫師資格，擅自執行醫療業務者，處一年以上三年以下有期徒
刑，得併科新台幣三萬元以上十五萬元以下罰金，其所使用之藥械沒收之
。但合於左列情形之一者，不在此限：
一  在中央衛生主管機關認可之醫院，於醫師指導下實習之國內醫學院、
    校學生或畢業生。
二  在醫療機構於醫師指示下之護士﹑助產士或其他醫事人員。
三  合於第十一條第一項但書規定者。
四  臨時施行急救者。
犯前項之罪因而致人傷害或死亡者，應依刑法加重其刑至二分之一，並負損害賠償之
責。
附表：
┌───┬──────────────────┬──────┐
│編  號│  物        品        名        稱  │數        量│
├───┼──────────────────┼──────┤
│  1.  │Diazepam（即疑似ＦＭ２白色小藥丸）  │五十六粒    │
├───┼──────────────────┼──────┤
│  2.  │桂林西瓜霜                          │六十六盒    │
├───┼──────────────────┼──────┤
│  3.  │虎標萬金油(大)                      │十三盒      │
├───┼──────────────────┼──────┤
│  4.  │虎標萬金油(小)                      │十九盒      │
├───┼──────────────────┼──────┤
│  5.  │正骨水                              │九支        │
├───┼──────────────────┼──────┤
│  6.  │五塔行軍散                          │二十六瓶    │
├───┼──────────────────┼──────┤
│  7.  │硫克肝錠                            │三瓶        │
├───┼──────────────────┼──────┤
│  8.  │新露露Ａ錠                          │十瓶        │
├───┼──────────────────┼──────┤
│  9.  │合利他命錠                          │四瓶        │
├───┼──────────────────┼──────┤
│  10.  │正露丸                          │一瓶        │
├───┼──────────────────┼──────┤
│  11.  │面速力達姆                          │一瓶        │
├───┼──────────────────┼──────┤
│  12.  │黃道益活絡油                        │四瓶        │
├───┼──────────────────┼──────┤
│  13.  │新胃腸藥                            │一瓶        │
├───┼──────────────────┼──────┤
│  14.  │救心                                │四盒        │
├───┼──────────────────┼──────┤
│  15.  │威而鋼                              │二十四粒    │
├───┼──────────────────┼──────┤
│  16.  │維他命                              │一瓶        │
├───┼──────────────────┼──────┤
│  17.  │ＶＡＬＩＵＭ錠２ＭＧ                │四十九粒    │
├───┼──────────────────┼──────┤
│  18.  │ＶＡＬＩＵＭ錠５ＭＧ                │二十二粒    │
├───┼──────────────────┼──────┤
│  19.  │ＡＴＩＶＡＮ錠１ＭＧ                │九十二粒    │
├───┼──────────────────┼──────┤
│  20.  │苯巴比特魯錠                        │二百二十五粒│
├───┼──────────────────┼──────┤
│    │注射針筒                            │二盒        │
├───┼──────────────────┼──────┤
│    │血壓計                              │一組        │
├───┼──────────────────┼──────┤
│    │墊枕                                │一包        │
├───┼──────────────────┼──────┤
│    │棉花                                │一包        │
├───┼──────────────────┼──────┤
│    │聽診器                              │一個        │
├───┼──────────────────┼──────┤
│    │乙醇                          │一瓶        │
├───┼──────────────────┼──────┤
│    │聖碘溶液                            │二瓶        │
├───┼──────────────────┼──────┤
│    │耐盧淨軟膏                          │一瓶        │
├───┼──────────────────┼──────┤
│    │使用過針劑空瓶                      │二瓶        │
├───┼──────────────────┼──────┤
│    │一般外科用敷料器具                  │一批        │
└───┴──────────────────┴──────┘
                                                                  Ｊ


司法院資訊處製作；財團法人民間司法改革基金會備份。
